【裁判字號】    95,訴緝,154
【裁判日期】    951018
【裁判案由】    毒品危害防制條例
【裁判全文】
臺灣高雄地方法院刑事判決             95年度訴緝字第154號
公  訴  人  臺灣高雄地方法院檢察署檢察官
被      告  甲○○
指定辯護人  本院公設辯護人  丙○○
上列被告因毒品危害防制條例案件，經檢察官提起公訴（94年度
核退偵字第24號），本院判決如下：
    主  文
甲○○共同販賣第一級毒品，處有期徒刑捌年陸月，褫奪公權伍
年。扣案之第一級毒品海洛因伍小包（其中小包合計淨重柒公
克，空包裝重零點柒貳公克；另貳小包合計淨重壹點貳肆公克，
空包裝重零點柒公克），均沒收銷燬之。販賣毒品所得財物GT
-PLUS9907 型號行動電話壹支沒收。其餘部分無罪。
    事  實
一、甲○○（原名黃瑞雲）及蔡鎰錨（原名蔡明春，為甲○○之
    前配偶，業經本院另案判處有期徒刑9 年）均明知第一級毒
    品海洛因為經行政院公告之違禁物，不得非法持有、販賣，
    其2 人竟共同基於販賣第一級毒品海洛因以營利之犯意聯絡
    ，於民國93年11月6 日上午11時許，適有李仲季先以公共電
    話與蔡鎰錨聯絡購買第一級毒品海洛因事宜，雙方並約妥由
    李仲季以行動電話1 支（係李仲季盜刷他人信用卡所購得，
    為GT-PLUS9907 型號）折抵新台幣（下同）5, 000元代價向
    蔡明春購買海洛因1 小包（淨重0.59公克，空包裝重0.17公
    克），並由李仲季親自持前開行動電話，至甲○○與蔡鎰錨
    位於高雄縣鳳山市○○○路50巷1 號共同居住之租屋處購買
    海洛因。嗣蔡明春因故外出，乃告知黃瑞雲嗣後李仲季將前
    來租屋處以行動電話1 支換購海洛因1 小包，並將裝有海洛
    因1 小包之信封交予黃瑞雲囑其轉交李仲季。嗣李仲季乃於
    同日中午12時許，前往上址，將其上開盜刷購得之行動電話
    1 支交予不知情之王志偉（另經本院無罪判決），並由甲○
    ○自其與蔡鎰錨同住之房間內，取出裝於信封內之海洛因1
    小包（淨重0.59公克，空包裝重0.17公克）交予李仲季。
二、嗣李仲季取得該小包海洛因後，隨即騎乘車號XXM-799 號贓
    車離去，甫行至甲○○與蔡鎰錨上開租屋前之巷口，經警方
    發現贓車上前攔查，並自其身上扣得上開其甫購得之海洛因
    1 小包，員警復依其供述立即前往蔡鎰錨上開租屋處查扣上
    述販賣所得之手機1 隻（GT -PLUS9907號）、塑膠鏟子1 支
    、玻璃吸食器1 個、奶瓶吸食器1 組、安非他命殘渣袋2 只
    、海洛因5 小包（其中3 小包合計淨重7 公克，空包裝重
    0.72 公 克；另2 小包合計淨重1.24公克，空包裝重0.37公
    克，起訴書誤載為毛重8.9 公克）及甲基安非他命（驗前毛
    重34.7 公 克，驗後毛重34.6公克，起訴書誤載為安非他命
    毛重34.7 公 克）。
三、案經高雄縣政府警察局鳳山分局報請臺灣高雄地方法院檢察
    署檢察官偵查起訴。
    理  由
壹、程序部分：
    本件被告甲○○及其選任辯護人，除證人即共同被告王志偉
    、證人李仲季於警詢中之供述外，對於證人李仲季、王志偉
    於偵查中、本院另案94年度訴字第3788號之供述、法務部調
    查局鑑定通知書、高雄醫學大學附設中和紀念醫院檢驗報告
    等，均同意引為證據（見本院卷第66頁），且對本院所提示
    證人呂嘉峰、吳世俊於本院審理中證述之證據能力均不爭執
    ，且本院審酌上開言詞陳述、文書作成之形式均無瑕疵，復
    與待證事實具有關聯性等情況，認為適合作為本案之證據，
    依刑事訴訟法第159 條之5 規定，均得作為認定上開被告犯
    行之證據，合先敘明。
貳、實體部分：
甲、甲○○被訴販賣第一級毒品有罪部分：
一、認定犯罪事實所憑之證據：
    訊據被告甲○○矢口否認有何販賣第一級毒品海洛因之犯行
    ，辯稱：案發當日蔡鎰錨出門前將信封袋交給我，並囑託我
    將信封袋交給嗣後持手機前來上揭住處之人（即李仲季），
    信封袋是我交給李仲季的，我不知道信封袋內是何物，扣案
    之毒品均係蔡鎰錨所有云云。經查：
  (一)被告甲○○對於李仲季於93年11月6 日12時許，前往高雄縣
    鳳山市○○○路50巷1 號居處，而將所有之型號GT-PLUS990
    7 號之行動電話1 支交付予王志偉，並由甲○○交付內有海
    洛因毒品1 小包之信封袋予李仲季，而李仲季甫購得毒品海
    洛因後，甫出門即被警查獲，及警方在上址被告甲○○與另
    案被告蔡鎰錨共同使用之房間內查獲海洛因5 小包（其中3
    小包合計淨重7 公克，空包裝重0.72公克；另2 小包合計淨
    重1. 24 公克，空包裝重0.37公克）之事實，均坦承不諱（
    見本院卷第67頁、94年度核退偵字第24號卷第87至88頁）。
    而扣案之第一級毒品海洛因5 小包（其中3 小包合計淨重7
    公克，空包裝重0.72公克；另2 小包合計淨重1.24公克，空
    包裝重0.37公克），經鑑定分別確含第一級毒品海洛因之成
    分，有法務部調查局93年11月30日調科壹字第22001866 9號
    鑑定通知書1 紙在卷可稽（見上開偵卷第32頁）。復有型號
    為GT -PLUS9907號行動電話1 支扣案足憑，故此部分之事實
    ，應堪認定。
  (二)李仲季於93年11月6 日11時許，先以公共電話與蔡鎰錨聯絡
    ，約定以前揭行動電話1 支換購第一級毒品海洛因，並持該
    行動電話，至高雄縣鳳山市○○○路50巷1 號住處，由被告
    甲○○（即黃瑞雲）交付內有第一級毒品海洛因1 小包之信
    封袋1 只之事實，業據證人李仲季於偵查及本院審理中證述
    甚明，其於偵查中證稱：（93）11月6 日中午11點多，我和
    蔡鎰錨（即蔡明春）聯絡，他要我到他家直接敲門，將手機
    交給裡面的人，他們就會交給我（第一級）毒品，毒品是放
    在信封裡面，手機我是交給王志偉，毒品是被告甲○○（原
    名黃瑞雲）交給我的等語（參93年度偵字第22634 號卷第10
    至11頁之93年11月7 日偵訊筆錄），並證稱：在警局不知蔡
    鎰錨的名字，當時警察有拿王志偉、黃瑞雲及蔡明春3 人身
    分證影本給我看，我當時有指認蔡鎰錨（即蔡明春）…，我
    交保出去後，蔡鎰錨有跟我聯絡問我為何要害他們等語（見
    上開94年度核退偵字第93至94頁之94年8 月12日偵訊筆錄）
    ；復於本院審理中證稱：我去鳳山海洋一路50巷1 號向1 個
    叫蔡鎰錨的人拿毒品海洛因。（93年11月6 日）被抓的這1
    次夾鏈袋外面還用信封裝著，…查獲的這次，我是先用公用
    電話打電話給蔡鎰錨的手機，…然後就約在被查獲地點交易
    ，這1 次是用手機去換的。因為蔡鎰錨之前跟我說他有事不
    在，他會叫別人拿信封袋給我。當時是我拿手機給王志偉，
    毒品是黃瑞雲拿給我的等語明確（見本院94年度訴字第3788
    號卷第147 至149 頁之95年2 月22日審判筆錄）。又證人王
    志偉於本院審訊時證稱：蔡鎰錨只有跟我說李仲季會拿手機
    過來，叫我收下，…我只有看到黃瑞雲給李仲季1 個信封…
    ，在警察局作筆錄時，我在李仲季旁邊的桌子也在作筆錄，
    我有聽到李仲季自己說信封袋裡面裝毒品等語（見本院94年
    度訴字第3788號卷第245 至246 頁之95年5 月10日審判筆錄
    ）。雖證人李仲季於95年5 月10日於本院審理另結證稱：被
    員警查獲的（第一級）毒品是向一個大約10幾歲叫做「凱仔
    」的人買的，當天我是去拿手機賣給蔡鎰錨的5,000 元，是
    甲○○將5,000 元裝在信封袋拿給我的云云（見本院94年訴
    字第3788號卷第241 至24 2頁），然證人李仲此部分之證詞
    ，非但與其先前於95年2 月22日本院94年訴字第3788號案件
    審理中證述之情節完全相歧，復與證人即查獲之員警呂峰嘉
    到庭證稱：是我製作李仲季筆錄的，他有提到他身上的海洛
    因是從海洋一路50巷1 號那邊剛買來的。他說是拿手機去換
    的。他說拿手機給王志偉，黃瑞雲就拿毒品給他等語（見本
    院94年訴字第3788號卷第139 至141 頁），亦有不符。審酌
    證人李仲季偵查、審理中，數次以證人身分作證時均未提及
    「凱仔」此人，竟於95年5 月10日本院94年訴字第3788號案
    件審理中忽為前揭證述，其所述是否屬實，誠屬有疑。況李
    仲季於供出毒品是購自蔡鎰錨及甲○○等人並經交保後，蔡
    鎰錨即曾以電話質問李仲季等情，業如前述，足徵證人李仲
    季於本院94年度訴字第3788號審理時，於同案被告蔡鎰錨在
    庭之情況下，已無法自由陳述，故其前開所證述：第一級毒
    品係向「凱仔」之人購買，信封袋內是裝5, 000元云云，應
    係迴護同案被告蔡鎰錨之虛詞，委無足採，自應以李仲季於
    95年2 月22日在本院前開案件審理中證述：信封袋內為毒品
    海洛因1 小包等語，較為可信。
  (三)李仲季甫自前開高雄縣鳳山市○○○路50巷1 號處離去，旋
    因騎乘失竊機車在上址附近遭員警查獲，並當場於其身上搜
    獲第一級毒品海洛因1 小包（淨重0.59公克，空包裝重0.17
    公克）之事實，業據證人呂峰嘉到庭結證稱在卷，其證稱：
    當時（93 年11 月6 日）我們巡邏到海洋一路50巷前，那裡
    是死巷，我們看到1 台贓車，我看到王志偉開門出來，李仲
    季也出來，後來李仲季看我騎機車離開，他就騎乘該部贓車
    要離開，我們就當場將李仲季攔下來，李仲季被攔下時他身
    上有海洛因毒品，當時我跟李仲季發生扭打，是同事趕過來
    ，由同事在李仲季身上搜到的等語明確（見本院94年度訴字
    第3788號卷第140 頁）。核與證人李仲季於95年5 月10日在
    本院94年度訴字第3788號案件審理中證稱：剛完成行動電話
    之交付，甫發動機車離去，即為警在高雄縣鳳山市○○○路
    50巷1 號住處附近，查獲身上有第一級毒品海洛因1 包等語
    （見本院上開卷第243 頁）相符。又李仲季前開於93年11月
    6 日為警查獲之第一級毒品海洛因1 小包，經送往法務部調
    查局鑑定結果，確含第一級毒品海洛因成分，有該局調科壹
    字第220018670 號鑑定通知書1 紙在卷足憑（見94年度核退
    偵字第24號卷第48頁）。是以，李仲季既於步出前揭被告甲
    ○○及蔡鎰錨前開租屋處大門後，發動機車欲離去之際，旋
    即為警在被告租屋處附近，當場查獲其身上攜帶第一級毒品
    海洛因1 小包，益證李仲季自被告甲○○及蔡鎰錨共同租屋
    處取得海洛因毒品1 小包之事實，應可確認。
  (四)另被告甲○○前於93年間因施用第一、二級毒品案件，經本
    院以93年度毒聲字第2746號裁定送觀察勒戒，有該裁定、被
    告之臺灣高等法院被告前案紀錄表各1 份在卷可稽。嗣被告
    於93年11月26日經警採尿，送往高雄市立凱旋醫院以GC/MS
    方法（氣相層析/ 質譜儀法）檢驗，結果均確呈第一級毒品
    海洛因代謝後嗎啡及第二級毒品甲基安非他命之陽性反應，
    此高雄市政府警察局刑警大隊偵四隊十分隊偵辦毒品案尿液
    採證代碼對照表、前開醫院93年12月10日檢體編號L1 0-16
    1 讓濫用藥物尿液檢驗報告1 紙在卷可稽（見94年度核退偵
    字第24號卷第26頁、第27頁）。被告甲○○復坦認共同被告
    蔡鎰錨曾提供第一級毒品海洛因、第二級毒品甲基安非他命
    供其施用之事實（見前開偵卷第88頁）。則被告既有施用第
    一級毒品海洛因、第二級毒品甲基安非他命之前科，且蔡鎰
    錨復曾提供第一級毒品海洛因、第二級毒品甲基安非他命供
    其施用，則被告甲○○理應對蔡鎰錨持有第一級毒品海洛因
    知悉甚祥。再衡諸本件經警查獲海洛因5 小包（其中3 小包
    合計淨重7 公克，空包裝重0.72公克；另2 小包合計淨重1.
    24公克，空包裝重0.37公克），均係在被告甲○○與蔡鎰錨
    所共同使用之房間內查獲之事實，足認被告甲○○明知共同
    被告蔡鎰錨將其2 人使用之房間做為置放扣案毒品海洛因之
    處所，是被告甲○○既容許扣案毒品繼續置放在該房間內，
    自係與蔡鎰錨基於共同犯意而持有之。
  (五)又被告甲○○自承：（其前夫）蔡鎰錨出門前將裝有毒品海
    洛因1 小包之信封袋交予伊，並交待以該信封與嗣後持手機
    前來之李仲季交換手機之事實。再者被告甲○○與蔡鎰錨同
    處一室，並與蔡鎰錨共同持有第一級毒品海洛因，且蔡鎰錨
    先前復曾將毒品海洛因轉讓予被告甲○○，顯見蔡鎰錨自有
    將毒品海洛因提供予他人施用之情節，應為被告甲○○所明
    知。審酌被告甲○○既曾有施用第一級毒品海洛因之惡習，
    故其對毒品海洛因之外觀、性質、重量、所值市價等等，自
    應相當熟悉。而該裝有毒品海洛因1 小包之信封袋，其外觀
    並未鼓起等情，業據證人李仲季於本院94年度訴字第3788號
    審理時到庭結證在卷（見該卷第146 至147 頁）。復衡諸該
    信封袋係用以與李仲季交易手機之用，則該信封袋內自裝有
    與李仲季所持手機價值相當之物品，否則無法自李仲季處互
    易而取得手機，而裝入信封袋內不致使信封袋外觀產生明顯
    變化，且價值逾5,000 元之物，依被告甲○○之生活經驗而
    言，除第一級毒品海洛因外，應別無他物。況被告甲○○於
    案發之際仍與蔡鎰錨同住在一臥房內，且查獲之毒品均係在
    2 人房間內之事實，亦據被告甲○○供承在卷，而如上(一)所
    述，足見被告於蔡鎰錨交付信封袋而囑其與李仲季之手機互
    易之際，理應知悉其內所包裝之物品係第一級毒品海洛因1
    小包無訛。故被告甲○○辯稱：當時不知該信封袋內究係何
    物云云，核與事理有違，不足採信。
  (六)末按毒品海洛因物稀價昂，且為政府所嚴予查緝之物，販賣
    第一級毒品海洛因罪責甚重，且為警方查緝之重點，此乃眾
    所周知之情，是販賣毒品海洛因者，若非有暴利可圖，應無
    甘冒被供出來源或被檢警查緝法辦而受重刑處罰之危險而為
    平價或低價販賣毒品之理，況被告甲○○、共同被告蔡鎰錨
    瑄2 人與李仲季非親非故，如無牟利意圖，何致干冒毒品曝
    光之危險，容任李仲季至其前揭租屋處拿取毒品海洛因之理
    ？故被告甲○○販賣毒品，其有營利之意圖，至為明顯。又
    被告甲○○既明知該信封袋內裝有毒品海洛因1 小包，而接
    受蔡鎰錨之委託將之交付予李仲季，其所為自屬販賣第一級
    毒品之構成要件行為。
  (七)綜上，被告甲○○販賣第一級毒品海洛因之犯行，事證已臻
    明確，犯行洵堪認定，應予論罪科刑。
二、查被告行為後，刑法於94年2 月2 日經總統令修正公布，於
    95年7 月1 日施行，而比較新舊法時應就罪刑有關之共犯、
    未遂犯、想像競合犯、牽連犯、連續犯、結合犯，以及累犯
    加重、自首減輕暨其他法定加減原因（如身分加減）與加減
    例等一切情形，綜其全部罪刑之結果而為比較（最高法院95
    年5 月23日刑事庭第8 次會議決議參照）。經查：
  (一)被告行為時毒品危害防制條例第4 條第1 項雖未修正，惟併
    科罰金部分，依修正前刑法第33條第5 款規定「主刑之種類
    如下：五、罰金：1 元以上」，該罪之罰金刑為最低得科新
    臺幣3 元，最高得科新臺幣10,000,000元。而依修正後刑法
    第33條第5 款修正為「主刑之種類如下：五、罰金：新臺幣
    1,000 元以上，以百元計算之」之規定，該罪之罰金刑最低
    得科新臺幣1,000 元以上，最高得科新臺幣10,000,000元，
    比較新舊法，應以被告行為時之刑法第33條之規定計算併科
    罰金之最低額較有利於被告。
  (二)刑法第28條共犯修正施行前規定「2 人以上共同實施犯罪之
    行為者，皆為正犯」，修正施行後規定「2 人以上共同實行
    犯罪之行為者，皆為正犯」，修法後將完全未參與犯罪行為
    之實行之陰謀共同正犯及預備共同正犯刪除。而本件被告對
    於運輸毒品行為有犯意聯絡及行為分擔，且已將毒品自中國
    大陸地區運輸來台，已著手於犯罪行為，屬實行運輸犯行之
    正犯，不論依修正前之刑法第28條，或修正後之刑法第28條
    之規定，均構成共同正犯，對被告而言並無有利或不利之情
    形，自不生新舊法比較之問題，應逕依修正前之刑法第28條
    ，論以共同正犯。
  (三)本件被告於犯罪時之刑法第64條第2 項、第65條第2 項有關
    死刑或無期徒刑減輕之規定分別為：「死刑減輕者，為無期
    徒刑，或為15年以下12年以上有期徒刑」、「無期徒刑減輕
    者，為7 年以上有期徒刑」，而95年7 月1 日修正公布施行
    之刑法前開規定則為：「死刑減輕者，為無期徒刑」、「無
    期徒刑減輕者，為20年以下15年以上有期徒刑」，比較修正
    前後之規定，以修正前之規定對被告較為有利。
  (四)綜合全部罪刑比較之結果，依刑法第2 條第1 項從舊從輕原
    則之規定，以舊法之規定有利於被告，自應適用修正前之刑
    法處斷。
三、所犯罪名及科刑理由：
  (一)海洛因為毒品危害防制條例第2 條第2 項第1 款所稱之第一
    級毒品。另非法販賣海洛因，均以行為人主觀上認識其為屬
    於海洛因，並有營取不法之利益之犯意，客觀上復有販入、
    賣出，或二者兼而有之之表徵（行為），為其構成要件；所
    稱之不法利益云者，並不侷限於有形之金錢或其他財物之一
    端，即其他滿足行為人之一切無形利得亦包括在內（參考最
    高法院84年臺上字第3876號判決意旨），故被告甲○○雖係
    以海洛因換取李仲季持有之上開行動電話1 支，然該行動電
    話在客觀上自屬具有相當價值之財物，故被告甲○○交付海
    洛因1 小包予李仲季，雙方仍具交易之對價，是被告甲○○
    交付海洛因行為，自屬販賣第一級毒品行為，故核被告甲○
    ○所為，係犯毒品危害防制條例第4 條第1 項販賣第一級毒
    品罪。
  (二)又被告持有第一級毒品海洛因，進而販賣，其持有之低度行
    為應為販賣之高度行為所吸收，不另論罪。
  (三)被告甲○○與蔡鎰錨，就上開販賣第一級毒品罪間，有犯意
    聯絡及行為分擔，為共同正犯。
  (四)本件被告甲○○所犯販賣第一級毒品罪之法定本刑為死刑或
    無期徒刑，惟審酌被告與蔡鎰錨同住房間內查扣之海洛因數
    量僅淨重8.24公克，且所販出之數量僅不多（僅淨重0.59公
    克），及販賣毒品所得亦僅價值數千元之行動電話1 支，獲
    利尚非甚豐，其與坊間大盤販賣毒品或利用漁船走私販賣大
    批毒品海洛因，影響社會治安嚴重之情節，顯然有別，衡情
    若處以法定刑最低無期徒刑，依社會一般觀念仍嫌過重，情
    輕法重，是應認被告犯罪情狀，尚堪憫恕，爰依刑法第59條
    之規定，予以減輕其刑（按被告行為後，修正後刑法第59條
    關於酌減其刑之規定，雖增訂「認科以最低度刑仍嫌過重」
    之規定，然此為法院就刑之裁量及酌減審認標準見解之明文
    化，非屬法律之變更）。
  (五)爰審酌被告甲○○為牟利而犯罪，所為犯行嚴重戕害國民身
    心健康，事後雖否認犯行，惟販賣數量及所得不多，亦非主
    要聯絡毒品交易事宜之人，及其犯罪手段、動機、智識程度
    等其他一切情狀，量處如主文所示之刑，並依被告犯罪之性
    質，認有褫奪公權之必要，併予宣告被告褫奪公權5 年，以
    資懲儆。
三、沒收部分：
  (一)第一級毒品海洛因5 小包（其中3 小包合計淨重7 公克，空
    包裝重0.72公克；另2 小包合計淨重1.24公克，空包裝重0.
    37公克），均確含第一級毒品海洛因，已如前述，且各該包
    裝袋因分別與其內之毒品業已無法析離，應分別將之同視為
    第一級毒品，從而不問屬於犯人與否，爰併依毒品危害防制
    條例第18條第1 項前段併予宣告沒收銷燬之。而鑑驗所耗損
    之毒品，既已費失，自無庸宣告沒收銷燬。
  (二)按犯第4 條之罪者，其供犯罪所用或因犯罪所得之財物，均
    沒收之，如全部或一部不能沒收時，追徵其價額或以其財產
    抵償之，毒品危害防制條例第19條第1 項定有明文。本件扣
    案之GT-PLUS9907 型號行動電話1 支，既係被告與蔡鎰錨共
    同販賣上開毒品所得之物，自應依前開規定宣告沒收之。
  (三)塑膠鏟子1 支、玻璃吸食器1 個、奶瓶吸食器1 組、安非他
    命殘渣袋2 只等物係證人王志偉所有，業據其於本警詢中自
    承在卷（見警卷第5 頁），是前開扣案物品既非被告甲○○
    所有，且無證據足證係違禁物，自不得宣告沒收，附此敘明
    。
乙、甲○○被訴意圖販賣而持有第二級毒品無罪部分：
一、公訴意旨略以：被告甲○○明知甲基安非他命分屬毒品危害
    防制條例第2 條所列第二級毒品，不得販賣或持有，竟仍基
    於意圖販賣營利之犯意聯絡，於民國93年11月間，在高雄縣
    鳳山市○○○路50巷1 號處，共同持有甲基安非他命（驗前
    毛重34.7公克，驗後毛重34.6公克，起訴書誤載為安非他命
    毛重34.7公克）。嗣為警於93年11月6 日13時許，因循線至
    高雄縣鳳山市○○○路50巷1 號扣得上揭甲基安非他命。因
    認被告涉犯毒品危害防制條例第5 條第2 項之意圖販賣而持
    有第二級毒品罪云云。
二、按犯罪事實應依證據認定之，無證據不得認定其犯罪事實；
    被告或共犯之自白，不得作為有罪判決之唯一證據，仍應調
    查其他必要之證據，以察其是否與事實相符；不能證明被告
    犯罪者，應諭知無罪之判決，刑事訴訟法第154 條第2 項、
    第156 條第2 項、第301 條第1 項分別定有明文。復按刑事
    訴訟上證明之資料，無論其為直接或間接證據，均須達於通
    常一般之人均不致有所懷疑，而得確信其為真實之程度，始
    得據為有罪之認定，若關於被告是否犯罪之證明未能達此程
    度，而有合理懷疑之存在，致使無從形成有罪之確信，根據
    「罪證有疑，利於被告」之證據法則，即不得遽為不利被告
    之認定，亦有最高法院76年度臺上字第4986號判例可資參照
    。
三、公訴意旨認被告甲○○涉犯意圖販賣而持有第二級毒品罪嫌
    ，無非係以：扣案毒品甲基安非他命（驗前毛重34.7公克，
    驗後毛重34.6公克）數量非微，為其論據。
四、訊據被告甲○○固坦承警方在上址被告甲○○與蔡鎰錨共同
    使用之房間內查獲扣案之甲基安非他命（驗前毛重34.7公克
    ，驗後毛重34.6公克）之事實（見本院卷第67頁、94年度核
    退偵字第24號卷第87至88頁）。且扣案之第二級毒品甲基安
    非他命（驗前毛重34.7公克，驗後毛重34.6公克），經鑑定
    確含第二級毒品甲基安非他命之成分，有高雄醫學大學附設
    中和紀念醫院94年3 月15日報告編號0000-000號檢驗報告1
    紙在卷可稽（見上開偵卷第31頁），此部分之事實，應堪認
    定。惟堅決否認有何意圖販賣而持有第二級毒品之犯行，辯
    稱：扣案之甲基安非他命是供另案被告蔡鎰錨吸食之用，我
    也有施用等語。經查：
  (一)前開扣案之第二級毒品甲基安非他命，雖係在被告甲○○與
    蔡鎰錨共同使用之房間內查獲，而有客觀之事實可推認被告
    甲○○與蔡鎰錨係共同持有之。然於上址扣案之第二級毒品
    甲基安非他命數量雖有34餘公克，惟並無證據足認扣案之甲
    基安非他命業經分裝、標明販售之價錢，亦未在被告甲○○
    身上或其房間內扣得諸如夾鏈袋、電子磅秤等足以用以分裝
    第二毒品後加以販售之其他證據以供調查，尚難認被告甲○
    ○涉犯意圖販賣而持有第二級毒品罪。
  (二)又被告甲○○因於93年11月6 日16時回溯24小時內之某時，
    在不詳處所施用第一級毒品海洛因及第二級毒品甲基安非他
    命各1 次，業經本院以93年度毒聲字第2746號裁定送觀察勒
    戒，嗣因無繼續施用傾向，經臺灣高雄地方法院檢察署檢察
    官於94年7 月29日以94年度毒偵緝字第431 號為不起訴處分
    之事實，有前開裁定、臺灣高等法院被告前案紀錄表各1 份
    在卷足憑。是被告甲○○於93年11月6 日持有前開扣案之第
    二級毒品甲基安非他命，即有供己施用之可能，不能逕以被
    告持有前開第二級毒品，即認被告有何意圖販賣第二級毒品
    而持有之犯行。
  (三)綜上所述，公訴人所指之前揭事證，既無法使本院形成被告
    甲○○涉犯意圖販賣而持有第二毒品犯行之確信心證。此外
    ，復查無其他積極證據，足資證明被告甲○○犯有公訴人所
    指之意圖販賣而持有甲基安非他命犯行，是被告此部分之犯
    罪即屬不能證明。從而，自應另為被告無罪之諭知。
據上論斷，應依刑事訴訟法第299 條第1 項前段、第301 條第1
項前段，毒品危害防制條例第4 條第1 項、第18條第1 項前段、
第19條第1 項，刑法第11條、第2 條第1 項前段、修正前刑法第
28條、第59條、第37條第2 項，判決如主文。
本案經檢察官乙○○到庭執行職務。
中    華    民    國    95    年    10    月    18    日
                  刑事第八庭    審判長法  官  李政庭
                                      法  官  王俊彥
                                      法  官  李育信
以上正本證明與原本無異。
如不服本判決，應於收受送達後10日內向本院提出上訴書狀。
中    華    民    國    95    年    10    月    18    日
                                      書記官  廖佳玲
附錄本判決全部論罪科刑法條：
毒品危害防制條例第4 條第1 項：
製造、運輸、販賣第一級毒品者，處死刑或無期徒刑；處無期徒
刑者，得併科新台幣一千萬元以下罰金。


司法院資訊處製作；財團法人民間司法改革基金會備份。
